臺灣高等法院高雄分院刑事判決　　　　 96年度上易字第805號
上　訴　人　臺灣高雄地方法院檢察署檢察官
被　　　告　丙○○
　　　（原名劉崇民）
選任辯護人　黃振銘　律師
上列上訴人因被告侵占案件，不服臺灣高雄地方法院95年度易字
第1033號中華民國96年6 月12日第一審判決（起訴案號：臺灣高
雄地方法院檢察署95年度偵字第12631 號），提起上訴，本院判
決如下：
     主  文
上訴駁回。
     理  由
一、本案經本院審理結果，認原審以檢察官所舉之事證尚不足以
    使該院達到被告有罪之確信，亦即被告是否確有佯稱系爭瓷
    碗業已打破，而將該瓷碗侵占入己之事實，仍有合理之懷疑
    ，因而為被告無罪之判決，其認事用法均無不當，應予維持
    ，本院經核如附件(一)原審判決書所記載之證據及理由係屬正
    確，爰依刑事訴訟法第373條之規定引用之。
二、檢察官循告訴人乙○○之聲請，上訴指摘原判決不當，上訴
    理由詳如附件(二)檢察官上訴書所載。惟查：
  (一)本案之爭點，厥在於（A） 系爭瓷碗是否確於案外人即證人
    陳聯成拍攝地面而破碎？（B） 系爭瓷碗之價值若干，是否
    已逾和解金額新台幣（下同）60萬元，如未逾60萬元，被告
    將之侵占有何益？本院審理時，經傳喚證人即被告前妻甲○○與被告對質，被告堅稱：已將瓷碗之碎片交予甲○○，是
    由甲○○打電話給其姐陳美蓁，告知瓷碗打破之事情等語；
    證人甲○○則證稱：當時伊人在高雄，是被告打電話給伊，
    說瓷碗已打破，伊姐陳美蓁當時就在伊旁邊，但被告確未將
    瓷碗之碎片交給伊，伊並未看到瓷碗之碎片，被告事後有寄
    放置瓷碗之破璃碎片到高雄，如被告確有將瓷碗碎片交給伊
    ，已足可證明瓷碗確已打破，何需再寄玻璃打破之照片等語
    ；2 人各執一詞，本院觀察2 人對質之情形，雖認證人甲○○所陳當時其人在高雄，被告不可能將瓷碗碎片交付云云較
    為可信。然經綜合卷內各項證據，相互對照勾稽斟酌，仍認
    被告縱未將瓷碗碎片交予甲○○，且其未將瓷碗打破之情形
    拍照存證，以杜爭執，對於事情之處理有欠謹慎周全，但究
    不能執此遽認被告係佯稱瓷碗已打破而有侵占瓷碗之犯行。
    至系爭瓷碗是否如告訴人所陳係明朝古董，為稀世珍寶，價
    值不菲？被告及其辯護人對該瓷碗是否為古董及其價值均提
    出質疑，並請求送請國立故宮博物院鑑定，然該瓷碗業已打
    破，雖有告訴人提出之照片，但照片究非實物，國立故宮博
    物院如何僅憑照片即能作正確之鑑定，實值滋疑。又告訴人
    雖當庭提出瓷碗2 只，謂該2 只瓷杯與系爭瓷碗係屬一組，
    可將瓷杯送鑑即能證明瓷碗是否為古董；然瓷杯與瓷碗是否
    同屬一組而為同一來源之古董，僅憑告訴人之陳述殊難憑信
    ，是本院認將該2 只瓷杯送鑑，並無意義，即檢察官亦認並
    無送鑑之必要。況古董之價值並無定論，此觀諸告訴人首於
    告訴狀陳稱該瓷碗至少價值600 萬元以上（見發查卷第3 頁
    ），繼於警詢時稱值400 萬元以上（見偵字第12460 號卷第
    10頁）；嗣又於原審審理時證稱值美金400 多萬元（見原審
    卷第108 頁），前後供述有如此大之出入，即可了然，是本
    院殊難由系爭瓷碗是否為古董及其價值，憑以推論被告有無
    侵占瓷碗之動機。
  (二)其餘上訴意旨係對原審證據取捨，認定事實之職權行使，徒
    憑自已之見解而指摘其不當，但查原審就上述職權之行使並
    無違背論理法則或經驗法則之處。
  (三)綜上所述，檢察官之上訴非有理由，應予駁回。
三、據上論斷，應依刑事訴訟法第368 條、第373 條，判決如主
    文。
本案經檢察官姜麗儒到庭執行職務。
中　　華　　民　　國　　96　　年　　10　　月　　23　　日
                  刑事第四庭    審判長法  官   蕭權閔
                                      法  官   吳進寶
                                      法  官   陳吉雄
以上正本證明與原本無異。
本判決不得上訴。
中　　華　　民　　國　　96　　年　　10　　月　　24　　日
　　　　　　　　　　　　　　　　　　　書記官   梁美姿
                                                       W
附件：
臺灣高雄地方法院刑事判決　　　　　　　95年度易字第1033號
公　訴　人　臺灣高雄地方法院檢察署檢察官
被　　　告　丙○○
選任辯護人　黃振銘律師
上列被告因侵占案件，經檢察官提起公訴（95年度偵字第12631
號），本院判決如下：
    主  文
丙○○無罪。
    理  由
一、公訴意旨略以：被告丙○○（原名劉崇民）與告訴人乙○○
    前為連襟關係（丙○○與前妻甲○○已於民國92年5 月間離
    婚），於91年初受告訴人妻子陳美蓁之委託，為告訴人所有
    之古碗1 只拍攝照片，供作陳美蓁計畫開設之「蓁脆肉圓」
    小吃店印製名片使用。詎被告取得該古碗後，深知該古碗價
    值不斐，竟意圖為自己不法之所有，侵占入己，並向陳美蓁
    謊稱該古碗已於拍攝過程中不慎打碎。陳美蓁唯恐告訴人得
    知後不悅，隱瞞上情未告知告訴人。迄93年10月間，告訴人
    發現該古碗遺失，追問陳美蓁後始覺有異而發現侵占事實，
    因認被告涉犯刑法第335 條第1 項之侵占罪嫌等情。
二、經查：本件被告住居所雖均位於台北縣新店市○○路6 之3
    號5 樓富爾特科技公司，然因起訴書所載犯罪事實係認被告
    於91年初某日，在高雄市三民區○○○路248 號，向陳美蓁
    取得上開瓷碗後，即予以侵占入己，是依公訴意旨，被告之
    犯罪地應為高雄市三民區○○○路248 號，依刑事訴訟法第
    5 條第1 項之規定，本院就本案自有管轄權，合先敘明。
三、按犯罪事實應依證據認定之，無證據不得推定其犯罪事實。
    又不能證明被告犯罪者，應諭知無罪之判決，刑事訴訟法第
    154 條第2 項、第301 條第1 項定有明文。又事實之認定，
    應憑證據，如未能發現相當證據，或證據不足以證明，自不
    能以推測或擬制之方法，為裁判基礎（最高法院40年台上字
    第86號判例參照）；而告訴人之告訴，係以使被告受刑事訴
    追為目的，是其陳述是否與事實相符，仍應調查其他證據以
    資審認（最高法院52年台上字第1300號判例參照），易言之
    ，即藉由補強證據之存在，以增強或擔保告訴人陳述之證明
    力（最高法院87年度台上字第2176號判決要旨參照）。且認
    定犯罪事實所憑之證據，雖不以直接證據為限，間接證據亦
    包括在內，然無論直接證據或間接證據，其為訴訟上之證明
    ，須於通常一般之人均不致有所懷疑，而得確信其為真實之
    程度者，始得據為有罪之認定，倘其證明尚未達到此一程度
    ，而有合理之懷疑存在而無從使事實審法院得有罪之確信時
    ，即應由法院諭知被告無罪之判決（最高法院40年台上字第
    86號、30年台上字第816 號、76年台上字第4986號判例意旨
    參照）。
四、本件公訴人認被告丙○○涉有上開犯嫌，無非係以被告坦承
    因受託拍攝而收受乙○○所有之瓷碗，且告訴人乙○○及證
    人陳美蓁均證述被告並未將該瓷碗歸還，而證人陳聯成於警
    、偵詢中就瓷碗破碎經過前後陳述不一；關於洽談和解過程
    之證述，亦與證人陳美蓁之證詞不符；另證人甲○○證述並
    未自被告處取得瓷碗碎片等語為證，並認被告事後僅拍攝玻
    璃碎片卻未拍攝古碗碎片，顯違常情等情為憑。訊據被告坦
    承有於91年初，受告訴人之妻陳美蓁委託，為告訴人所有之
    瓷碗1 只拍攝照片，供作陳美蓁計畫開設之「蓁脆肉圓」小
    吃店印製名片使用，並於同年初某日，在其前妻甲○○母親
    位於高雄市三民區○○○路248 號住處，向陳美蓁收受該瓷
    碗後，隨即帶回所任職之台北縣新店市○○路6 之3 號5樓
    富爾特科技公司拍照之事實，惟堅決否認有何侵占犯行，辯
    稱：該瓷碗已於攝影師陳聯成拍攝過程中，因玻璃不明原因
    破裂，致置於該玻璃上之瓷碗掉落地面撞擊破碎，破碎之瓷
    碗已放在盒子中交給甲○○，請其轉交陳美蓁，嗣後已與陳
    美蓁以新臺幣（下同）60萬元之賠償金達成和解，並由陳聯
    成支付其中30萬元之賠償金等語。
五、本院經查：
（一）被告於91年初受證人陳美蓁之委託，為告訴人所有上開瓷
      碗1 只拍攝照片，並於同年初某日在其前妻甲○○母親位
      於高雄之家中，向陳美蓁收受該瓷碗，隨即帶回台北縣新
      店市○○路6 之3 號5 樓富爾特科技公司拍照之事實，業
      據被告坦承在卷，核與告訴人乙○○指訴及證人陳美蓁之
      證述情節相符，是被告確有於91年初某日因受託拍攝瓷碗
      而持有前開告訴人所有之瓷碗等情，自堪信為真實。然被
      告是否確有將所持有之上開瓷碗侵占入己，而仍應綜合其
      他事證始能認定。
（二）次查：本件被告將上開瓷碗攜回台北後，交予攝影師陳聯
      成，然於拍攝過程中，因置放瓷碗之玻璃破裂，導致瓷碗
      掉落地面破碎等情，業據證人陳聯成於本院審理中到庭證
      述：「（有無拍過該碗照片？）有。我是在91年年初，被
      告拿該碗給我，說一個親戚要開小吃店製作名片，所以要
      拍攝該碗，我是在台北縣新店市○○路6 之3 號5 樓處拍
      攝，我拍攝到一半，玻璃碎裂，所以碗掉下來破掉」、「
      （拍攝過程中是否只有拍攝人在現場？）拍攝中是我一人
      在場，拍攝前有被告及王靖芸在現場」、「（古碗破了如
      何處理？）我撿起碎片放在盒子裡交給被告」、「（古碗
      有無破？）有」、「古碗是放在玻璃上面，玻璃破裂導致
      古碗掉落破掉」等語明確（本院卷第138 頁、第140 頁至
      第142 頁），核與證人王靖芸到庭證述：「（有無見過照
      片所示瓷碗？）有」、「是在辦公室的攝影棚見到的，我
      忘了見到的正確時間點。因為被告及陳聯成拍照時，我會
      進去攝影棚，所以有見過該碗」、「當天被告拿古董碗來
      說是要拍攝的物品，之後他們就進去拍攝，後來我聽到破
      碎的聲音，就進去攝影棚看，看到玻璃及碗都破掉了，所
      以我可以確定進去攝影棚看時，碗就破掉了」、「（當時
      攝影棚有幾人？）被告及陳聯成」、「（你所聽到破碎的
      聲音，是何種聲音？）就是聽到「匡」的破碎聲。我進去
      現場出來後，就聽到破碎聲音。碗原本放在攝影棚專用的
      玻璃上，我出來後就聽到破掉的聲音，玻璃跟碗都破掉，
      我沒有問破掉的原因」、「（你當時所見之玻璃，是否如
      告訴人刑事陳報證據狀證物二所示？）是。這是攝影棚專
      用的，拍照時會將東西置於上，拍單品時會放在該玻璃上
      再拍攝」、「（照片與你當時進去看到的景象是否相同？
      ）場景與我當時看到的是一樣的」（本院卷第99頁至第
      105 頁）等語大致相符。而證人陳聯成與王靖芸於事發當
      時，與被告均僅為同事關係，並無上下隸屬之主管、部屬
      關係，且證人王靖芸更已於92年間離職另有新工作，此據
      證人王靖芸及陳聯成陳明在卷（本院卷第99頁、第138 頁
      ），是衡情上開2 名證人應無甘冒偽證罪之風險而配合被
      告為不實陳述之理，其等證述上開瓷碗確因玻璃破裂致掉
      落地面摔破等情，自不能認為毫無可採。
（三）再查：證人陳聯成與證人陳美蓁之間事後就該瓷碗之毀損
      ，業已於91年1 月14日以60萬元之賠償金額達成民事和解
      ，並由證人陳聯成於同年2 月8 日匯款其中30萬元至證人
      陳美蓁養女許玟廷之合作金庫銀行帳戶等情，有和解書及
      匯款回條各1 紙在卷可稽（94年度偵字第12460 號卷第23
      頁）。若被告企圖侵占該瓷碗而捏造瓷碗因掉落地面而打
      破之情節，大可佯稱係自己打破，何須迂迴輾轉透過佯稱
      陳聯成打破，再由陳聯成賠償陳美蓁，徒增敗露事蹟之風
      險？又如陳聯成確未於拍攝過程中打破瓷碗，又何以願意
      支付賠償金額30萬元？凡此情節，均足以推認前述證人陳
      聯成、王靖芸所證述及被告所辯解瓷碗已於拍攝過程打破
      之情應為真實而堪予採信。
（四）復查：證人陳美蓁雖否認曾見到或收到打破後之瓷碗之碎
      片等語，然查證人甲○○於偵查中結證稱：「（問：碗打
      破之後你有無跟被告及你母親要找類似的碗？）有。但沒
      有買到」、「（何人提議？）陳美蓁提議，因打破碗之事
      告訴人不知道」等語（94年度偵字第12460 號卷第38頁，
      該陳述係被告以外之人於偵查中向檢察官所為之陳述，且
      其陳述並無顯不可信之情況，依刑事訴訟法第159 條之1
      第2 項之規定，自有證據能力），參以前述證人陳美蓁與
      陳聯成確有達成賠償金額之和解等情，若證人陳美蓁確實
      未曾見到瓷碗碎片，何以當時會接受被告關於瓷碗破碎之
      說明，並建議被告尋找類似之瓷碗放回原處以免告訴人生
      疑，並與證人陳聯成達成和解？是證人陳美蓁陳稱從未見
      到瓷碗碎片，不知瓷碗是否真的打破等語，亦與一般經驗
      法則不合，而難據以為被告不利之認定。
（五）末查：公訴人雖以被告所提出之現場照片（94年度偵卷第
      12460 號卷第22頁）中，僅有破碎玻璃之景象，並無瓷碗
      之碎片等情，而認被告所為瓷碗已破碎之辯詞不足採信，
      然查：證人陳聯成證述：「（古碗破了如何處理？）我撿
      起碎片放在盒子裡交給被告」、「（為何只有拍玻璃？）
      因為當時先撿起古碗，所以只有照玻璃，不是我拍玻璃，
      是被告拍的」等語（本院卷第140 頁至第141 頁），核與
      被告所陳：「（你稱有看到古碗破碎，你如何處理？）撿
      起來放在盒子裡」、「（古碗下是玻璃，有無照相？）事
      後有照，因為古碗已撿起來，所以古碗沒有拍」、「破掉
      當時有聲響，我衝進去看，就愣在那裡想完了，怎麼辦，
      之後第一個想法就是撿起碗，並打電話告知陳美蓁碗破了
      ，陳美蓁要求要拍下現場照片，我才會拍下破掉現場的照
      片」等語（本院卷第152 頁至第153 頁）大致相符，足見
      上開瓷碗於摔落地面破碎後，被告與證人陳聯成並非立即
      拍照留存，而係將瓷碗碎片撿拾放置於原先裝存瓷碗之盒
      子中，嗣後被告與證人陳美蓁聯繫告知瓷碗破碎之情後，
      始應陳美蓁之要求拍攝現場照片，故於照片中始未見破碎
      瓷碗之碎片等情甚明。公訴人以被告僅拍攝玻璃碎片，卻
      未拍攝瓷碗碎片，顯違常情為由，認該瓷碗應未破碎，而
      係為被告所侵占入己，該推論固非毫無根據，然此終係依
      一般社會常情所為之推測，並非積極證據，無法遽認該瓷
      碗確未破碎，且為被告所侵占之犯罪事實。況證人陳美蓁
      亦到庭證稱：「到現在我無法確認碗是否真的破了」等語
      （本院卷第116 頁），是以證人陳美蓁親身經歷將瓷碗交
      付被告、事後經被告通知瓷碗破碎，並更與被告及證人陳
      聯成達成民事和解等過程，而仍不能確認瓷碗是否確已破
      碎或確未破碎，本院自不得在欠缺客觀證據下，僅憑上開
      推測逕認該瓷碗破碎之事確為被告所杜撰，並藉以將該瓷
      碗侵吞入己。
六、綜上所述，本件公訴人依據前開事證，認被告涉有侵占罪嫌
    而提起公訴，雖非毫無根據，然所舉證據尚不足以使本院達
    成被告有罪之確信，亦即被告是否確有佯稱上開瓷碗業已打
    破，並將上開瓷碗侵占入己等事實，仍有合理之懷疑，揆諸
    前開規定及說明，自應為被告無罪之諭知。
據上論斷，應依刑事訴訟法第301 條第1 項前，判決如主文。
本案經檢察官顏漢文到庭執行職務。
中　　華　　民　　國　　96　　年　　6 　　月　　12　　日
                  刑事第十三庭  審判長法　官  方百正
                                      法  官  戴韻玲
                                      法  官  葉啟洲
以上正本證明與原本無異。
如不服本判決，應於判決送達後10日內，向本院提出上訴狀。
中　　華　　民　　國　　96　　年　　6 　　月　　20　　日
                                      書記官  蔡語珊
